臺灣高等法院刑事判決　　　　　　　　　　　　　 九十一年度上訴字第一九七號
　　上　訴　人
　　即　被　告　丙○○
　　選任辯護人　莫怡萍
右上訴人因搶奪等案件，不服臺灣士林地方法院九十年度訴字第四五二號，中華民國
九十年十一月十五日第一審判決（起訴案號：臺灣士林地方法院檢察署九十年度偵字
第七八六七號，暨移送併辦案號：同署九十一年度偵字第四六○號）提起上訴，本院
判決如左：
    主  文
上訴駁回。
    事  實
一、丙○○於民國八十九年間因竊盜罪，經原審法院判處拘役四十天，緩刑三年（台
    灣士林地方法院八十九年度士簡字第二○九號），在前開緩刑期間，復因搶奪案
    件，經原審法院以九十年度訴字第一六○號刑事判決於九十年五月三十一日判處
    有期徒刑六月，並於九十年七月十三日判決確定，並於同年八月三十一日易科罰
    金執行完畢 (不構成累犯) 。惟猶不悔改，竟意圖為自己不法之所有，於九十年
    七月二十二日下午一時十分許，在台北市士林區○○○路三三一巷三十五號高峰
    百貨前，見乙○○所有ＥＤＦ─五○二號輕型機車停放該處，鑰匙未拔，即下手
    行竊，得手後作為行搶之工具。丙○○隨即基於意圖為自己不法所有之概括犯意
    ，分別於附表所列時、地，騎乘上開竊得之機車，趁丁○○、戊○○、甲○○不
    及防備之際，以相同方法，連續三次自背後搶奪其三人皮包（搶得財物詳如附表
    所示）。其於得手後，復基於概括犯意，於同日下午三時三十分許，持搶來之甲○○玉山銀行信用卡，至台北市士林區○○○路頂好超市以刷卡簽帳方式購物二
    次，使頂好超市收銀員張素純誤以為係信用卡真正持卡人，而允其在二聯式簽帳
    單二張（第一聯係持卡人存根，已扣案；第二聯由頂好超市留存轉發卡銀行請款
    ）上偽造「甲○○」簽名各二枚，並持以交予張素純而行使該偽造之簽帳單，致
    頂好超市陷於錯誤，將其所購買價值新台幣（下同）一千八百一十七元之物品交
    予丙○○，足以生損害於甲○○、頂好超市及玉山銀行。嗣因該超市收銀員張素
    純發現簽名有異，通知其主管廖文珍、賴俊超報警處理，隨即於同日晚間十二時
    許，在台北市○○區○○路二段四十八號三樓丙○○住處，查獲其作案時所穿衣
    褲、前開機車及如附表所列之物，並自其身上起出剩餘贓款二千三百元，並扣得
    上開偽造「甲○○」簽名之簽帳單第一聯二張。
二、案經台北市政府警察局北投分局移送及丁○○告訴台灣士林地方法院檢察署檢察
    官偵查起訴。
    理  由
一、右揭犯罪事實，業據上訴人即被告丙○○在警訊、偵查、歷次審理時坦承不諱，
    核與被害人乙○○、丁○○、戊○○、甲○○、張素純、賴俊超及廖文珍等人指
    述相符，並有贓物認領保管單五紙（見偵字第七八六七號卷第三五至三八頁、第
    四二頁）、照片十張（見偵字第七八六七號卷第二四至三十頁）、被害人甲○○
    之信用卡影本（見偵字第九二三五號卷第十五頁）、盜刷信用卡之簽帳單二紙（
    見同上卷第十六頁）、被告當時所著之衣服、贓款二千三百元及金融資訊系統自
    動化服務機器留置「信用卡」送回表（同上卷第二四頁）等證物在卷可稽。故被
    告自白與事實相符，可以採信。本件事證明確，被告犯行洵堪認定。
二、查被告竊取機車、搶奪他人財物，核其所為，分別係犯刑法第三百二十條第一項
    之竊盜罪、第三百二十五條第一項之搶奪罪。次查持信用卡刷卡購物，持卡人在
    簽帳單上簽名時，即表示該簽帳單係以持卡人之名義所製作之文書，雖一般情形
    皆由特約商店在簽帳單上列印商店名稱、刷卡日期及金額等記載事項，惟此僅係
    為便利持卡人製作簽帳單之作法。是以被告持該信用卡刷卡購物，雖僅偽簽「甲○○」之署押，然該簽帳單內容係表示甲○○簽帳之意思之文義，即屬私文書，
    被告冒用甲○○名義予以簽製，仍為偽造私文書之行為。故核被告持該信用卡購
    物，佯以其為持卡人，而偽簽「甲○○」之簽名偽造簽帳單，並持交頂好超市收
    銀員張素純，致頂好超商陷於錯誤，將其所購買之物品交付，足以生損害於甲○○、頂好超商及玉山銀行之行為，係犯刑法第二百十六條、第二百十條之行使偽
    造私文書罪、第三百三十九條第一項之詐欺取財既遂罪 (檢察官就此部分以詐欺
    未遂起訴，尚有未合) 。至被告偽造「甲○○」之簽名為其偽造簽帳單之部分行
    為，不另論罪，又偽造私文書後，復持以行使，偽造之低度行為為行使之高度行
    為所吸收，亦不另論罪。被告先後三次搶奪被害人皮包之行為，及先後二次行使
    載有偽造「甲○○」署押之簽帳單私文書、詐欺取財之行為，均各屬時間緊接，
    方法相同，所犯構成要件相同之罪名，顯係基於概括犯意為之，均各為連續犯，
    各依刑法第五十六條之規定以一罪論。又被告所犯上開竊盜罪、搶奪罪、行使偽
    造私文書、詐欺取財四罪間，有方法結果之牽連關係，應依刑法第五十五條之規
    定，從一重論以搶奪罪，並依上開連續犯之規定加重其刑。
三、原審詳加審認，以被告罪證明確，適用刑法第五十六條、第三百二十條第一項、
    第三百二十五條第一項、第三百三十九條第一項、第二百十六條、第二百十條、
    第二百十九條、第五十五條、第三十八條第一項第二款、罰金罰鍰提高標準條例
    第一條前段之規定，並審酌被告年紀尚輕、思慮不周以致犯罪，及其品行、素行
    及犯罪之動機、目的、手段、被害人之損害，犯後已有悔意，態度尚稱良好，且
    其中被害人己○○、戊○○、甲○○三人表示願意宥恕等一切情狀，量處有期徒
    刑一年。另說明偽造之「甲○○」簽帳單二張（各有二聯），為被告供其行使偽
    造私文書犯罪所用之物。其中扣案之第一聯二張，由被告收執，為被告所有供犯
    罪所用之物，依刑法第三十八條第一項第二款之規定宣告沒收。至於未扣案之第
    二聯二張，業經被告提出交由頂好超商留存轉發卡銀行請款，已非被告所有，毋
    庸宣告沒收，惟其上偽造「甲○○」之簽名各一枚，係被告偽造之簽名，另依刑
  法第二百十九條之規定宣告沒收。經核原判決，認事用法，均無不合，量刑亦稱
    妥適。被告上訴以原審量刑過重，指摘原判決不當，為無理由，應予駁回。
四、至於臺灣士林地方法院檢察署九十一年度偵字第四六○號移送併辦意旨，係就本
    案前開被告九十年七月二十二日下午十四時十七分，在台北市○○路三三一巷一
    號前搶奪甲○○皮包之單純一罪之相同事實移送併辦 (另該案所涉之己○○部分
    ，業因連續犯關係之同一案件經判決確定，而經檢察官為不起訴處分確定在案)
    ，是本案審理之範圍與原起訴事實相同，附此說明。
據上論斷，應依刑事訴訟法第三百六十八條，判決如主文。
本案經檢察官鄭龍照到庭執行職務。
中      華      民      國    九十一    年      三      月    二十二    日
                              台灣高等法院刑事第十庭
                                  審判長法  官  溫  耀  源
                                        法  官  黃  金  富
                                        法  官  何  菁  莪
右正本證明與原本無異。
如不服本判決應於收受送達後十日內向本院提出上訴書狀，其未敘述上訴之理由者並
得於提起上訴後十日內向本院補提理由書（均須按他造當事人之人數附繕本）。
                                        書記官  吳  瑞  英
中      華      民      國    九十一    年      三      月    二十二    日
附錄：本案論罪科刑法條全文
刑法第三百二十條
意圖為自己或第三人不法之所有，而竊取他人之動產者，為竊盜罪，處五年以下有期
徒刑、拘役或五百元以下罰金。
意圖為自己或第三人不法利益，而竊佔他人之不動產者，依前項之規定處斷。
前二項之未遂犯罰之。
刑法第三百二十五條
意圖為自己或第三人不法之所有，而搶奪他人之動產者，處六月以上五年以下有期徒
刑。
因而致人於死者，處無期徒刑或七年以上有期徒刑，致重傷者，處三年以上十年以下
有期徒刑。
第一項之未遂犯罰之。
刑法第三百三十九條
意圖為自己或第三人不法之所有，以詐術使人將本人或第三人之物交付者，處五年以
下有期徒刑、拘役或科或併科一千元以下罰金。
以前項方法得財產上不法之利益或使第三人得之者亦同。
前二項之未遂犯罰之。
刑法第二百十六條
行使第二百十條至第二百十五條之文書者，依偽造、變造文書或登載不實事項或使登
載不實事項之規定處斷。
刑法第二百十條
偽造、變造私文書，足以生損害於公眾或他人者，處五年以下有期徒刑。
